# 经询问财政部王鹏处长，对解释第 4 号的问题明确如下：

提问人：lijinrong 时间：2010-12-10 10:11:22
1 、非同一控制下的企业合并中，购买方为企业合并发生的审计、法律服务、评估咨询等中介费用以及其他相关管理费用，应当于发生时计入当期损益；这个是合并报表层次还是个别报表层次调整？ 答：可以在个别报表层次调整，意味着《长期股权投资》讲解中的“非同一控制下的控股合并中,购买方应当按照确定的企业合并成本作为长期股权投资的初始投资成本。企业合并成本包括购买方付出的资产、发生或承担的负债、发行的权益性证券的公允价值以及为进行企业合并发生的各项直接相关费用之和”已修改。 2 、企业通过多次交易分步实现非同一控制下企业合并的，对于购买日之前持有的被购买方的股权，在个别财务报表中，应当以购买日之前所持被购买方的股权投资的账面价值与购买日新增投资成本之和，作为该项投资的初始投资成本，请问如果原持有40%后收购20%的，权益法转成本法是否要追溯调整？ 答：不追溯调整，简化处理。

回答人：chenyiwei
感谢提供信息，不过这应该还只是被咨询人的个人意见，并非官方的最终结论。可以作为参考。对于某些一直有争议的问题，还是希望会计司能够利用发布“关于做好 2010 年年报工作通知”的机会明确一下，就像前两年一样。

回答人：chenyiwei
回复 藤椅 lijinrong 的帖子合并报表层面于购买日确认的投资收益=4050 10/50-800=10 合并报表层面确认的商誉 =4050 60/50-800=60。
在合并报表层面达到的效果：
借：子公司各项资产、负债 8000 借：商誉 60 贷：现金 4050 贷：原先成本法下 10 ％股权投资 800 贷：投资收益 10 贷：少数股东权益 3200 。

回答人：chenyiwei
回复 地板 ying0518 的帖子请注意“当日剩余（或原有）股权的整体公允价值”和“当日剩余（或原有）股权的所对应的可辨认净资产公允价值”两个概念的差异。前者考虑了对应的商誉影响，后者未考虑。

提问人：terryliang1001 时间：2011-11-21 08:53:36
回复 chenyiwei 的帖子
商誉的计算公式应为： 4050 60/50-8000 60%=60

回答人：chenyiwei
谢谢，前面没有写完整。谢谢指正。

提问人：wcewenai 时间：2011-11-21 13:22:33
回复 chenyiwei 的帖子
投资收益的确认，4050*10/50是购买日的公允， 800 是原投资日的账面价值，两不可比。
个人认为： 1 、调整账面价值（成本法调权益法） 600 10%=60 借：长期投资 60 贷：投资收益 60 2 、购买日公允价值与账面价值差， 4050/50 10-(800+60)=-50 综合 1 、 2 才是，60-50=10

回答人：chenyiwei
这种做法不恰当，请见上面帖子。

提问人：junior13 时间：2011-11-21 20:22:13
个人观点，敬请指正： 多步骤的合并与多步骤的处置，在合并报表层面，就上例的10%长投而言，类似于非货币性资产交换，将合并报表期初中的“长期股权投资”转换成了一个子公司的10%的资产与负债组合，参考非货币性资产交换的原理，10%长投对应的公允价值为4050/50 10=810 万元 , 合并报表层面其对应成本为 800 万元，先确认处置长投的收益 810-800=10 万元，在以公允价值 810 万元将换入的 10% 的子公司资产负债入账，由于子公司 10% 对应的可辨认净资产公允价值为 8000 10%=800万元，则10%购买形成的商誉为810-800=10万元。
由于上例比较特别，假设10%长投的账面价值为 700 万元，则形成投资收益 110 万元，其中 10 万元为购买的商誉形成， 100 万元是由于子公司净资产的公允价值变动形成的。
同理，处置子公司的股权时，视同将原合并报表中的子公司资产负债，转换成了长期股权投资（仅限剩余股利部分）。

回答人：chenyiwei
可以用这种方式帮助理解。如以前讨论的，这种做法的理论依据是跨越会计处理界限，所以相当于有商业实质的非货币交换。